最高法院刑事判決
111年度台上字第4886號
上  訴  人  林耀輝                    


上列上訴人因加重詐欺等罪案件，不服臺灣高等法院中華民國11
1年6月1日第二審判決（110年度上訴字第1590號，起訴案號：臺
灣臺北地方檢察署107年度偵字第4333、22233號，108年度偵字
第6786號），提起上訴，本院判決如下：
    主  文
上訴駁回。
    理  由
一、按依刑事訴訟法第377條規定，提起第三審上訴，應以原判
    決違背法令為理由，係屬法定要件；而上訴第三審法院之案
    件，是否以判決違背法令為上訴理由，應就上訴人之上訴理
    由書狀加以審查。如果上訴理由書狀並未具體指摘原判決不
    適用何種法則或如何適用不當，或所為指摘，顯與法律規定
    得為第三審上訴理由之違法情形不相適合時，均應認其上訴
    為不合法律上之程式，予以駁回。至於原判決究竟有無違法
    ，與上訴是否以違法為理由，係屬二事。
二、本件原審經審理結果，認定上訴人林耀輝如原判決事實欄所
    載之犯行明確，因而撤銷第一審關於上訴人部分之不當判決
    ，改判仍依想像競合關係從重論處上訴人如其附表一所示3
    人以上共同詐欺取財既、未遂等罪刑及諭知沒收，並依法定
    應執行刑，已詳敘調查、取捨證據之結果及憑以認定犯罪事
    實之心證理由。上訴人不服，提起第三審上訴。
三、經查：
  ㈠刑法第59條之酌量減輕其刑，必於犯罪之情狀，在客觀上足
    以引起一般同情，認為縱予宣告法定最低度刑，猶嫌過重者
    ，始有其適用，屬於法院裁判時得依職權自由裁量之事項，
    除其裁量權之行使，明顯違反比例原則外，不得以原判決未
    適用上開規定減刑，即指為違背法令。原判決對上訴人關於
    適用刑法第59條規定酌減其刑之請求，業於理由內以上訴人
    與本案詐欺集團共犯如其附表一各編號所示犯行，造成各該
    被害人及告訴人受有相當之財產上損害，並危害社會治安及
    金融交易秩序；上訴人雖與告訴人曾達信、郭素瓊分別達成
    和解並履行完畢，然未獲告訴人曾達信之諒解，亦未完全彌
    補告訴人郭素瓊、許振輝及被害人張良任之損失；衡酌上訴
    人犯罪之動機、手段、目的，均難認係出於特殊環境或原因
    而犯罪，其如附表一編號1至3所示犯行並已依刑法未遂規定
    減輕其刑，本件並無刑法第59條情堪憫恕與情輕法重之減刑
    事由，無再依上開規定酌減其刑之餘地等語詳為說明，經核
    並無不合，難認原判決此部分之裁量有何違法可言。上訴意
    旨以上訴人於第一審及原審審理期間積極與告訴人和解，原
    判決卻以無法彌補損失及影響社會治安、金融交易秩序等原
    因，認無刑法第59條之適用，已違反平等原則、比例原則、
    罪刑相當原則，而指摘原判決有調查未盡、判決理由矛盾之
    違法云云，殊非適法之上訴第三審理由。
　㈡刑之量定，係實體法上賦予法院得自由裁量之事項，屬為裁
    判法院之職權，如其量刑已以行為人之責任為基礎，並斟酌
    刑法第57條各款所列情狀，在法定刑度內，酌量科刑，無偏
    執一端，致明顯失出失入情形，即不得任意指摘為違法，以
    為第三審上訴之理由。原判決就量刑部分已敘明係審酌上訴
    人正值青壯，卻不思循正途牟取財物，反加入詐欺集團，負
    責收取及向上繳回車手提領之詐欺贓款，致被害人受有財產
    上之損害；惟兼酌上訴人犯後坦認犯行，已與告訴人曾達信
    、郭素瓊達成和解並履行完畢，及告訴人曾達信、郭素瓊就
    本案上訴人科刑輕重之意見；並斟酌上訴人自陳高中肄業，
    父母離婚，曾在餐廳擔任學徒及擺過地攤，因遭雇主資遣而
    加入本案詐欺集團等一切情狀，就上訴人所犯各罪分別量處
    如附表一「罪名及宣告刑」欄所示之刑，並定其應執行刑等
    旨。顯已依刑法第57條，以上訴人之責任為基礎，綜合考量
    該規定所列舉各項科刑輕重標準，而為刑之量定，既未逾越
    法定刑範圍，亦無濫用裁量權之情事，本難謂於法有違。　
　　上訴意旨雖以原判決已認定上訴人業與告訴人曾達信達成和
    解且履行完畢，判決理由卻謂曾達信仍認上訴人「犯後態度
    惡劣、請從重量刑」等情，顯屬顛倒事實，執過往未和解時
    告訴人曾達信之態度，作為不利於上訴人認定之考量因素，
    而指摘原判決有理由矛盾之違法云云。查曾達信固已於原審
    審理期間與上訴人達成和解，然確表示「我有收到林耀輝給
    付的和解金1萬元，但我還是認為林耀輝犯後態度很惡劣，
    請法院從重量刑」，有原審法院公務電話查詢紀錄表可稽，
    原判決併參酌告訴人曾達信之意見，而為科刑時之考量，並
    無不合，亦無判決理由矛盾可言。況刑法第339條之4第1項
    第2款之3人以上共同詐欺取財罪，其法定最輕本刑為1年有
    期徒刑，原判決就上訴人此部分所犯依想像競合關係從一重
    論處之3人以上共同詐欺取財未遂罪（原判決附表一編號1）
    ，依刑法未遂犯規定予以減輕後，僅量處有期徒刑6月，已
    屬最低度刑。上訴意旨關於原判決量刑部分之其餘指摘，則
    僅泛稱原判決之刑度相較於其他詐欺罪相關案件之刑度，顯
    有過重，不符比例原則及罪刑相當原則，有判決不備理由及
    理由矛盾之違誤云云，亦非適法之上訴第三審理由甚明。又
    按第三審之職權，係以第二審所確定之事實為判決基礎，調
    查下級審法院之裁判有無違背法令，性質上為法律審，故於
    第三審上訴中，不得主張新事實或提出新證據，上訴人於上
    訴本院期間提出由告訴人曾達信簽名之和解書，本院尚無從
    予以審酌，附此敘明。　　　
　㈢緩刑之宣告，除應具備刑法第74條各款所列條件外，並須有
    可認為以暫不執行刑罰為適當之情形，始得為之，被告是否
    適宜宣告緩刑，屬於法院裁判時得依職權自由裁量之事項，
    若非出於恣意或濫用其裁量權，自不得以原判決未宣告緩刑
    指為違背法令。原判決認上訴人不宜宣告緩刑，業於理由內
    說明上訴人固未曾因故意犯罪而受有期徒刑之宣告，然上訴
    人加入本案詐欺集團違犯數罪，僅與部分告訴人達成和解，
    未取得全體告訴人或被害人之諒解，且依檢察官移送原審法
    院併案審理之併辦意旨書所載，尚有多名被害人遭上訴人參
    與之詐欺集團詐騙之犯罪事實，未經法院審理，不宜對上訴
    人為緩刑之宣告等語明確。上訴意旨以本案係因起訴時間甚
    晚，上訴人無從知悉告訴人為何人，並非惡意不與全數告訴
    人和解，而指摘原判決未諭知緩刑係屬違法云云，核係就原
    審裁量職權之適法行使，並已於判決理由內詳細說明的事項
    ，任意指摘，同非適法之第三審上訴理由。
　㈣其餘上訴意旨所指各節，亦非確實依據卷內訴訟資料具體指
    摘原判決究有如何違背法令之情形。
四、綜上所述，本件上訴人之上訴意旨，無非係就屬原審採證認
    事職權之適法行使及原判決已說明事項，徒憑己見，任意指
    摘為違法，要難謂為適法之第三審上訴理由。是本件上訴人
    之上訴違背法律上之程式，應予駁回。　
據上論結，應依刑事訴訟法第395條前段，判決如主文。
中　　華　　民　　國　　111 　年　　12　　月　　7 　　日
                  刑事第九庭審判長法　官  蔡彩貞
                                  法　官  梁宏哲
                                  法　官  莊松泉
                                  法　官  周盈文
                                  法　官  林庚棟
本件正本證明與原本無異
                                  書記官  李丹靈
中　　華　　民　　國　　111 　年　　12　　月　　16　　日